臺灣臺中地方法院民事判決
111年度訴字第1951號
原      告  張廖年峰
訴訟代理人  陳盈壽律師
被      告  李慎廣  
訴訟代理人  謝文哲律師
上列當事人間請求返還不當得利事件，本院於民國111年9月13日
言詞辯論終結，判決如下：
    主      文
原告之訴及假執行之聲請均駁回。
訴訟費用由原告負擔。
　　事實及理由
壹、原告主張：
一、原告前因週轉分別向被告借款新臺幣（下同）150萬元，及
    向訴外人宋育政借款100萬元（下稱系爭100萬元借款），並
    簽發同額本票分別交與原告及宋育政擔保。其後，被告以宋
    育政已讓與系爭100萬元借款債權及交付同額本票（下稱系
    爭本票）與被告，請求原告返還上開250萬元借款債務，原
    告信以為真，而於民國105年12月21日與被告及訴外人家逸
    土地開發股份有限公司（下稱家逸公司）簽立協議書（下稱
    系爭協議書），約定將原告對家逸公司可得之分配款債權（
    下稱系爭家逸公司債權）中之250萬元讓與被告後，迄至109
    年12月14日止，原告已清償150萬元借款本息與被告，並取
    回供擔保之面額150萬元本票。
二、被告雖再向原告催討系爭100萬元借款，卻不提出系爭本票
    與原告，反以系爭協議書對家逸公司提起履行協議事件訴訟
    ，雖經本院以110年度訴字第1627號（下稱另案）民事判決
    判命家逸公司應給付被告100萬元本息確定在案。然被告對
    於系爭本票之去向，前後陳述不一致，堪認被告實際並未受
    讓系爭100萬元借款債權，卻以其受讓系爭100萬元借款債權
    云云詐騙原告，使原告將系爭家逸公司債權讓與被告。原告
    發現上情後，依民法第92條規定，於110年6月30日以台中法
    院郵局1491號存證信函（下稱系爭存證信函）通知被告及家
    逸公司撤銷原告讓與系爭家逸公司債權100萬元與被告之意
    思表示，並於110年7月1日送達被告。是以，被告於另案判
    決中取得系爭家逸公司債權100萬元，致使原告受有100萬元
    之損害，原告自得依不當得利之法律關係請求被告返還。為
    此，爰依民法第179條前段規定提起本件訴訟等語。並聲明
    ：被告應給付原告100萬元及自起訴狀繕本送達翌日起至清
    償日止，按週年利率5%計算之利息；原告願供擔保，請准予
    宣告假執行。
貳、被告則以：
    另案民事判決雖判命家逸公司應給付被告100萬元及法定遲
    延利息確定在案，然迄至本案言詞辯論終結前，家逸公司仍
    未給付100萬元給被告，被告並未受有任何利益，自無不當
    得利可言。況依原告於另案110年5月27日言詞辯論期日到庭
    自認稱：「104、105年間李慎廣確實有出示該本票，我確實
    有看到那張本票」等語，故另案判決依原告自認之事實認定
    原告並未受被告詐欺而同意簽署系爭協議書，則原告主張撤
    銷受詐欺而簽署系爭協議書之意思表示，並不合法。縱使被
    告在另案民事判決確定後，得以對家逸公司強制執行取得10
    0萬元之利益，亦係依系爭協議書為之，故被告將來所取得1
    00萬元之利益屬有法律上之原因所受利益，並無不當得利可
    言等語，資為抗辯。並聲明：原告之訴及假執行之聲請均駁
    回；被告願供擔保，請准宣告免為假執行。
參、兩造不爭執事項如下（見本院卷第84、85頁；本院依判決格
    式修正或增刪文句，或依爭點論述順序整理內容）：
一、原告前需資金週轉分別向被告借款150萬元及宋育政借款100
    萬元，並簽發同額本票分別交與被告及宋育政收執以供擔保
    。
二、被告曾向原告表示宋育政已將系爭100萬元借款債權讓與被
    告，且將原告所簽發之系爭本票一併交給被告。
三、兩造及家逸公司於105年12月21日簽立系爭協議書，約定將
    系爭家逸公司債權250萬元讓與被告。其後，原告於109年12
    月14日止已清償150萬元借款本金及利息與被告，被告亦將
    面額150萬元本票返還原告。
四、被告以系爭協議書為據對家逸公司提起履行協議事件訴訟（
    原告為參加人），經本院以110年度訴字第1627號即另案民
    事判決判命家逸公司應給付被告100 萬元本息確定在案。
五、原告以受被告詐騙而誤信宋育政已將系爭100萬元借款債權
    讓與被告，致使原告陷於錯誤，將系爭家逸公司債權100萬
    元轉讓被告為由，依民法第92條規定以系爭存證信函通知被
    告及家逸公司撤銷系爭家逸公司債權100萬元債權讓與之意
    思表示，及請家逸公司不得將100萬元款項交付被告，此存
    證信函於110年7月1日送達被告。
六、兩造對他造提出之證物之形式上真正均不爭執。
七、家逸公司迄至本院111年9月13日言詞辯論時，尚未依另案民
    事判決給付100萬元與被告。
肆、得心證之理由：
一、原告主張受被告詐欺而簽立系爭協議書將系爭家逸公司債權
    債250萬元權讓與被告後，已清償其中150萬元完畢，被告依
    系爭協議書訴請家逸公司給付被告100萬元本息，業經另案
    民事判決家逸公司應如數給付確定在案，致原告受有100萬
    元之損害，被告應返還100萬元與原告，為被告否認，並以
    前詞置辯。經查：
　㈠按當事人主張有利於己之事實，就其事實有舉證之責任，民
    事訴訟法第277條前段定有明文。於民事訴訟如係由原告主
    張權利者，應先由原告負舉證之責，若原告先不能舉證，以
    證實自己主張之事實為真實，則被告就其抗辯事實即令不能
    舉證，或其所舉證據尚有疵累，亦應駁回原告之請求，最高
    法院著有17年上字第917號判例意旨可資參照。次按因被詐
    欺或被脅迫，而為意思表示者，表意人得撤銷其意思表示，
    民法第92條第1項本文定有明文。又被詐欺而為意思表示者
    ，表意人固得撤銷其意思表示，惟主張被詐欺而為表示之當
    事人，應就此項事實負舉證之責任。
　㈡查原告雖以被告請求原告給付系爭100萬元借款時，未提出系
    爭本票正本，且就系爭本票之去向前後陳述不一，主張被告
    係以其自宋育政受讓系爭100萬元借款債權之不實事項詐騙
    原告將系爭家逸公司債權讓與被告云云，然觀之被告於本院
    另案111年5月27日言詞辯論期日中陳稱：「250萬元的緣由
    是三張本票，我與原告之間只有兩張本票，面額各為50萬元
    及100萬元，另一張本票是原告於104、105年間出具一張我
    欠宋育政100萬元的本票要我一併處理，我同意。後來我與
    被告有一個合作案，會有一筆錢下來，於是我就與原告簽了
    一張簡單的協議書，在109年10月間，我與被告合作案的錢
    下來了，我跟原告提錢下來了，250萬元該怎麼處理，我說2
    50萬元共有三張本票，我清償之後三張本票要還我，但後來
    原告拒絕將我簽給宋育政的那張本票還我」、「104、105年
    間被告確實有出示該本票，我有確實看到那張本票」等語，
    有該言詞辯論筆錄在卷可稽（見本院卷第68頁），足見被告
    確有提示原告簽發給宋育政之系爭本票供被告審核，證明宋
    育政已將系爭100萬元借款讓與原告，被告方同意將系爭家
    逸公司債權250萬元權讓與原告，兩造並與家逸公司簽立系
    爭協議書，自難認原告有何以不真實事實，使被告陷於錯誤
    而同意將系爭家逸公司債權讓與之詐欺情事。是以，原告依
    民法第92條規定撤銷其所為系爭協議書之意思表示，並無理
    由。又兩造與家逸公司簽立之系爭協議書既係有效，則被告
    依系爭協議書約定而受讓系爭家逸公司債權100萬元，即有
    法律上原因，故原告以受被告詐騙為由撤銷所為系爭協議書
    之意思表示，主張被告受有系爭家逸公司債權100萬元之利
    益，無法律上原因云云，即無可採。
二、從而，原告依民法第92條、第179條規定，請求被告給付原
    告100萬元，及自起訴狀繕本送達翌日起至清償日止，按年
    息5%計算之利息，為無理由，應予駁回。原告之訴既經駁回
    ，其假執行之聲請失所附麗，應併予駁回。
三、本件事證已臻明確，兩造所提其餘攻擊防禦方法及證據，經
    本院審酌後，核與本件判決結果不生影響，爰不一一論述，
    附此敘明。
四、訴訟費用負擔之依據：民事訴訟法第78條。
中　　華　　民　　國　　111 　年　　10　　月　　7 　　日
                  民事第三庭  法  官  廖純卿
正本係照原本作成。 
如對本判決上訴，須於判決送達後20日內向本院提出上訴狀。如
委任律師提起上訴者，應一併繳納上訴審裁判費。
中　　華　　民　　國　　111 　年　　10　　月　　12　　日
                              書記官  楊雯君